臺灣臺南地方法院民事裁定　　　　　　　100年度補字第458號
原　　　告　臺南市六甲區農會
法定代理人　李明芳
被　　　告　朱江怨恨
　　　　　　陳江阿柑
上列當事人間請求確認抵押債權不存在事件，本院裁定如下：
    主    文
原告應於文到後五日內補繳裁判費新臺幣肆萬零陸佰元，逾期未
繳，即駁回其訴。
    理    由
一、按以一訴主張數項標的者，其價額合併計算之。但所主張之
    數項標的互相競合或應為選擇者，其訴訟標的價額，應依其
    中價額最高者定之，民事訴訟法第77條之2第1項定有明文。
    次按，債權人代位債務人對於第三債務人起訴，計算其訴訟
    標的價額，應就債務人與第三債務人間之權利義務關係定之
    （最高法院民國93年度台抗字第696號裁定意旨參照）。又
    按因債權之擔保涉訟，以所擔保之債權額為準；如供擔保之
    物其價額少於債權額時，以該物之價額為準，民事訴訟法第
    77 條之6定有明文。再按債權人行使撤銷權之目的，在使其
    債權獲得清償，故應以債權人因撤銷權之行使所受利益為準
    ，原則上以債權人主張之債權額，計算其訴訟標的價額；但
    被撤銷法律行為標的之價額低於債權人主張之債權額時，則
    以該被撤銷法律行為標的之價額計算（最高法院97年度第1
    次民事庭會議參照）。
二、經查：
  (一)本件原告先位請求確認被告二人間於民國92年9 月30日就
      坐落臺南市○○區○○段174之4地號、權利範圍4分之1之
      土地及同段183、183之1、183之2、183之3 地號、權利範
      圍均為全部之土地（下合稱系爭土地）所設定擔保債權總
      金額新臺幣（下同）400萬元之抵押權（下稱系爭債權）
      ，其抵押債權不存在；並依民法第242條規定代位請求被
      告陳江阿柑將系爭抵押權設定登記予以塗銷；因原告請求
      確認抵押債權不存在，係欲作為代位請求被告陳江阿柑塗
      銷抵押權設定登記之依據，是於經濟上目的觀之，原告於
      確認聲明可受之利益不能超過塗銷聲明之範圍，故本件訴
      訟標的價額之核定，應以原告代位請求塗銷抵押權設定登
      記部分聲明之價額為準。而系爭五筆土地之公告現值均為
      每平方公尺670元，有土地登記第二類謄本1份在卷可按，
      是系爭土地之公告現值合計應為6,747,403元【計算式：6
      70×（10,291×1/ 4＋5297＋1035＋107＋1,059）＝6,74
      7, 403，元以下四捨五入】。揆諸前揭說明，原告先位請
      求訴訟標的之價額，應以抵押權所擔保之債權額即400萬
      元為準。
  (二)又原告備位之訴部分，係依民法第244條第1、2項規定，
      訴請法院撤銷被告間就系爭土地所為之抵押權設定行為，
      並依同條第4項回復原狀之規定請求被告陳江阿柑塗銷系
      爭抵押權設定登記；因原告主張之債權額560萬元高於其
      系爭抵押權之擔保債權400萬元，依前開說明，原告備位
      請求訴訟標的之價額應為400萬元。
  (三)綜上，原告先、備位之訴之訴訟標的價額均為400 萬元，
      從而，本件訴訟訴訟標的之價額，依照民事訴訟法第77條
      之2第1項後段之規定，應核定為400 萬元，應徵第一審裁
      判費40,600元。本件原告起訴未據繳納裁判費，爰依民事
      訴訟法第249條第1項但書之規定，限期命原告補繳，逾期
      不繳，即駁回其訴。
三、依民事訴訟法第第249條第1項但書，裁定如主文。
中    華    民    國    100    年    11    月    8    日
                        民事第一庭  法  官   張玉萱
以上正本證明與原本無異。
如不服本裁定關於訴訟標的價額之核定，得於收受裁定正本後十
日內向本院提出抗告狀，並繳納抗告費新台幣一千元整。
中    華    民    國    100    年    11    月    8    日
                                    書記官   陳雅慧